臺灣臺北地方法院刑事判決　　　　　　　96年度易字第1198號
公　訴　人　臺灣臺北地方法院檢察署檢察官
被　　　告　乙○○
上列被告因詐欺案件，經檢察官提起公訴（96年度偵字第2942號
）及移送併辦 (臺灣士林地方法院檢察署96年度偵字第5003號)
，本院判決如下：
    主  文
乙○○幫助意圖為自己不法之所有，以詐術使人將本人之物交付
，處有期徒刑陸月，如易科罰金，以新臺幣壹仟元折算壹日，減
為有期徒刑月，如易科罰金，以新臺幣壹仟元折算壹日。
    事  實
乙○○可預見將自己之銀行帳戶存摺、金融卡及密碼提供他人，
恐被利用作為人頭帳戶，供被詐欺之被害人匯款之用，竟仍基於
幫助他人詐欺取財之未必故意，於民國95年9月11日，分別前往
臺北市○○區○○路4段319號上海商業儲蓄銀行松山分行（下稱
上海商銀松山分行）及臺北市○○區○○路2段142號臺灣土地銀
行南港分行 (下稱土銀南港分行)開戶，旋於開戶後迄同年月20
日間某時，在某不詳地點，將所開立之上海商銀松山分行帳號00
00000000000000000號帳戶及土銀南港分行000000000000帳號之
存摺、金融卡及密碼提供予某真實姓名、年籍不詳成年女子，該
女子即意圖為自己不法之所有，分別於(一)95年10月31日上午，撥
打電話向甲○○佯稱為其大媳婦，急需用錢，致甲○○誤信為真
，分別於同日中午12時20分許、下午3時許，至臺南市○○○路
某超商櫃員機轉帳新臺幣（下同）2萬元、永康大橋郵局匯款3萬
元至乙○○上揭土銀南港分行之帳戶內。(二)同年11月2日下午4時
許，以電話向丁○○謊稱為其姪女陳思允，急需用錢，致丁○○
陷於錯誤，於同日下午4時46分許，自聯邦商業銀行長春分行櫃
員機轉帳3萬元至乙○○上揭土銀南港分行之帳戶內。(三)同年11
月7日下午1時許，以電話聯絡丙○○，詐稱係其女性友人「阿芬
」，要求借款3萬元，致丙○○不疑有他，於同日下午1時15分許
，前往屏東縣佳冬鄉佳冬郵局，匯款3萬至乙○○上揭上海商銀
松山分行帳戶內。該女子旋將上揭款項悉數提領一空，甲○○、
丁○○及丙○○嗣後察覺有異，方知受騙。
    理  由
一、證人甲○○、丁○○及丙○○於警詢所為之證詞，雖屬被告
    以外之人於審判外所為之陳述，然當事人於言詞辯論終結前
    均未爭執其證據能力，本院審酌該言詞陳述作成時之情況並
    無不當之處，適為本案之證據，依刑事訴訟法第159條之5第
    2項規定，得為證據。至其餘資以認定被告犯罪事實之非供
    述證據 (詳後述)，亦查無違反法定程序取得之情形，依同
    法第158條之4反面規定，洵具證據能力，合先敘明。
二、訊據被告乙○○固坦承有於上揭時、地開立前開2帳戶之事
    實，惟矢口否認有幫助詐欺犯行，辯稱：上開存摺、金融卡
    等係置於機車置物箱內，提款卡密碼則載於存摺之上，嗣95
    年10月底，在雲林縣台塑六輕麥寮廠前遭竊，伊並未交付他
    人供詐騙之用云云。經查：
  (一)甲○○、丁○○、丙○○分別於95年10月31日、11月2日、7
    日，遭人詐騙各匯款5萬元、3萬元至被告上開上海商銀松山
    分行、土銀南港分行等事實，業據證人即被害人甲○○、丁○○、丙○○於警詢中指述綦詳，有渠等筆錄在卷可憑，並
    有：(1)上海商銀松山分行函送之被告帳戶開戶基本資料、交
    易明細資料；(2)土銀南港分行函送之被告帳戶開戶資料、客
    戶歷史交易明細查詢、客戶往來明細查詢；(3)丙○○提出之
    中華郵政公司自動櫃員機交易明細表；(4)甲○○提出之郵政
    跨行匯款申請書、存摺影本；(5)丁○○提出之聯邦銀行客戶
    交易明細表等附卷可參。
  (二)被告雖辯稱系爭帳戶存摺、金融卡係於95年10月底遭竊云云
    。然查，姑不論被告所辯：因兒子註冊，所以一次開立5家
    銀行帳戶；且租屋處不安全，故隨身攜帶5家金融機構存摺
    、提款卡各云云 (詳臺灣臺北地方法院檢察署96年度偵字第
    2942號卷第120頁、臺灣士林地方法院檢察署96年度偵字第
    5003號卷第50頁)，悖異常情殊甚，已難採信。且被告所有
    上海商銀松山分行及土銀南港分行帳戶，95年9月20日以陳
    嘉豪名義各匯入1,000元、2,000元，旋於同月22日分別提領
    500元、1,000元，土銀南港分行帳戶，於同月25日再提領
    1,000元乙節，有上開帳戶明細資料可稽，被告亦供稱開戶
    後未曾使用上開帳戶，亦不認識陳嘉豪等語(詳本院96年6月
    11日準備程序筆錄，臺灣士林地方法院檢察署96年度偵字第
    5003號卷第50頁)，則若被告所辯95年10月底帳戶存摺、金
    融卡遭竊屬實，何以對遭竊前之上開提領紀錄一無所悉？且
    此種短期間之小額存、提款，有違日常使用慣例，反與一般
    取得人頭帳戶者多會以小額款項測試帳戶、金融卡、密碼可
    否正常使用之情節吻合。又被告自承為利記憶，其數本存摺
    之密碼均設定為555888等語 (詳本院審判筆錄)，則被告既
    已設定簡單易記之密碼，衡情殊無再將之記載於存摺上以增
    風險之理，所辯稱將密碼記載於存摺上一節，顯悖常理。故
    若非被告主動告知密碼，該詐欺者盍能輕易以金融卡提領款
    項。是本案顯係被告提供上開帳戶存摺、金融卡及密碼予該
    詐欺之女子無訛，其辯稱遭竊云云，無非事後卸責之詞，不
    足採信。
  (三)按於金融機構開設帳戶，請領存摺及金融卡，係針對個人身
    分之社會信用而予以資金流通，具有強烈之屬人性格，而金
    融帳戶作為個人理財之工具，申請開設並無任何特殊之限制
    ，一般民眾皆得以存入最低開戶金額之方式申請取得，且同
    一人均得在不同之金融機構申請數個存款帳戶使用，此乃眾
    所週知之事實。故一旦有人刻意收集他人帳戶使用，依一般
    常識，極易判斷係隱身幕後之人基於使用他人帳戶，規避存
    提款不易遭偵查機關循線追查之考慮而為，自可產生與不法
    犯罪目的相關之合理懷疑。且日常生活中，不法之徒利用人
    頭帳戶進行之不法行為，最常見者不外詐騙他人錢財，此經
    傳播媒體多所報導，政府機關亦廣為宣導，一般稍具知識之
    人，對此情形絕難諉以不知。而存摺、金融卡、密碼均係與
    個人隱私有密切關係之重要物件，一般人若非基於特殊目的
    或情誼，斷無任意交由他人保管或使用之理。被告係智慮正
    常之成年人，亦非毫無社會經驗，並坦承曾見提供帳戶予他
    人後遭詐騙集團使用之相關報導 (詳臺灣士林地方法院檢察
    署96年度偵字第5003號卷第50頁)，其對將己有之存摺、金
    融卡、密碼交付他人，極可能遭詐欺者用作詐取財物之工具
    ，衡情應有所預見，猶將之交付他人使用，顯有容認犯罪事
    實發生之未必故意，亦堪認定。
  (四)本案事證已臻明確，被告犯行堪以認定，應予依法論科。
三、核被告所為，係犯刑法第30條第1項、第339條第1項幫助詐
    欺取財罪。被告係基於幫助不詳姓名、年籍之成年人詐欺取
    財之未必故意，而為本件交付存摺、金融卡、密碼之構成要
    件以外行為，為幫助犯，應依刑法第30條第2項之規定，減
    輕其刑。起訴書犯罪事實欄雖未就被害人甲○○、丁○○遭
    詐欺部分 (即臺灣士林地方法院檢察署96年度偵字第5003號
    移送併辦)敘明，惟該部分與已敘明部分，屬同一幫助詐欺
    犯行，為同一案件，自係起訴效力所及，本院應併予審理。
    爰審酌被告交付帳戶、金融卡等物，助長詐欺犯罪，且犯後
    飾詞卸責，毫無悔意，及被告之犯罪動機、目的、手段、被
    害人所受損害等一切情狀，量處如主文所示之刑，並諭知易
    科罰金之折算標準。另被告犯罪時間係在96年4月24日之前
    ，合於中華民國九十六年罪犯減刑條例之規定，應依該條例
    第2條第1項第3款規定，減其宣告刑二分之一，並諭知易科
    罰金之折算標準。
據上論斷，應依刑事訴訟法第299條第1項前段，刑法第339條第1
項，第30條第1項前段、第2項、第41條第1項，刑法施行法第1條
之1第1項、第2項前段，中華民國九十六年罪犯減刑條例第2條第
1項第3款、第7條，判決如主文。
本案經檢察官戴文亮到庭執行職務
中　　華　　民　　國　　96　　年　　7 　　月　　23　　日
                      臺灣臺北地方法院刑事第14庭
                          審判長法　官　宋松璟
                                法  官  劉煌基
                                法  官  李家慧
上正本證明與原本無異。
如不服本判決，應於判決送達後10日內向本院提出上訴狀（應抄
附繕本）。告訴人或被害人如對於本判決不服者，應具備理由請
求檢察官上訴，其上訴期間之計算係以檢察官收受判決正本之日
期為準。
　　　　　　　　　　　　　　　　書記官　周小玲
中　　華　　民　　國　　96　　年　　7 　　月　　26　　日
附錄本案論罪科刑法條
 中華民國刑法第339條
（普通詐欺罪）
意圖為自己或第三人不法之所有，以詐術使人將本人或第三人之
物交付者，處5年以下有期徒刑、拘役或科或併科1千元以下罰金
。
以前項方法得財產上不法之利益或使第三人得之者，亦同。
前二項之未遂犯罰之。
